【裁判字號】    90,上易,539
【裁判日期】    900725
【裁判案由】    詐欺
【裁判全文】
臺灣高等法院臺南分院刑事判決              九十年度上易字第五三九號      Ｇ
      上  訴  人
      即  被  告  甲  ○  ○
      選任辯護人  陳  中  堅
右上訴人因詐欺案件，不服臺灣雲林地方法院八十九年度易字第七七九號中華民國九
十年二月二十三日第一審判決（起訴案號：臺灣雲林地方法院檢察署八十九年度偵字
第三○五五號），提起上訴，本院判決如左：
      主      文
原判決撤銷。
甲○○共同連續意圖為自己不法之所有，以詐術使人將本人之物交付，處有期徒刑拾
月。
      事      實
一、甲○○係戊○○之妻，緣戊○○（所涉詐欺罪嫌業經原審判決有期徒刑壹年貳月
    確定）於民國（下同）八十五年十月間某日，透過不知情之其子劉連榮得知乙○○因涉傷害致死案件，經原審判處有期徒刑七年六月，嗣經本院於八十五年九月
    二十五日維持原判，竟基於意圖為自己不法所有之犯意，向丙○○、乙○○父子
    詐稱：伊在法院很有份量，乙○○所涉案件需花錢給法官，且須請法官吃飯才能
    判無罪，致丙○○陷於錯誤，而於當日洽談後隔二天，即交付現金新台幣（下同
    ）三十五萬元予戊○○。隔十餘日後，戊○○又承其詐欺之概括犯意，打電話至
    丙○○位於雲林縣台西鄉○○村○○路一０八號住處，向丙○○騙稱：乙○○的
    案件還要十萬元才能擺平等語，致丙○○信以為真又陷於錯誤，而同意於當日晚
    上在其住處交付十萬元，因戊○○其時人在大陸，即推由甲○○於當晚至丙○○
    上開住處取款，丙○○之妻丁○當時亦在場，復向甲○○求證表示：事情可不可
    以處理等語，甲○○即基於共同詐欺之概括犯意向其詐稱：戊○○在法院有熟識
    ，有辦法等語，致使丁○亦陷於錯誤，而交付十萬元給甲○○。於八十六年五月
    八日，乙○○所涉上開案件經最高法院以八十六年台上字第二六五一號判決發回
    本院更審，丙○○即於上開住處打電話告知戊○○此事，戊○○在電話中又承上
    開概括犯意，向丙○○佯稱：伊在法院有熟識，有份量，該案件還需要花四十五
    萬元才能判無罪，錢是要拿給法院等語，甲○○與戊○○又於次日至丙○○上開
    住處，推由戊○○收受丙○○交付之現金四十五萬元。
二、案經法務部調查局雲林縣調查站報請台灣雲林地方法院檢察署檢察官偵查起訴。
      理      由
一、訊據上訴人即被告甲○○（下稱被告）固坦承有於右揭時、地去被害人丙○○住
    處，惟矢口否認右揭詐欺之犯罪事實，辯稱：伊與伊先生差二十歲，伊先生很多
    事情不告訴伊，伊並不知情，伊雖有去乙○○家裡，但沒有拿錢，伊是帶二位孫
    子去的，那是乙○○與伊先生戊○○之間的事，伊並沒有參與詐欺犯罪云云。
二、經查：右揭事實，業據被害人丙○○、丁○於調查站、原審及本院調查時分別指
    述被告確有於右開時間到被害人住處收取十萬元款項，而參與共同詐欺等情綦詳
    （見偵查卷所附調查站筆錄、原審卷第三十七頁審判筆錄、本院九十年五月十八
    日訊問筆錄），即交現款之丁○於原審亦陳明：「（被告有無去你家拿十萬元？
    ）有的，渠有拿給他十萬元，有問他十萬元要做什麼，他說三十五萬元不夠，渠
    再問被告事情可不可以處理，他說他先生對法院很熟悉，很有辦法。」核與被害
    人丙○○於原審、本院所供大致相符，亦與被告之夫戊○○一貫之說詞「對法院
    很熟悉，很有辦法。」等情並無二致，並經被害人之子乙○○於調查站供證被告
    曾親自至其台西鄉家中，向其母親索取十萬元等情屬實（見本院調閱八十九年度
    偵字第二九０七號被告戊○○詐欺卷第十頁背面），次查，被害人丙○○夫妻指
    述被告有另一次與其先生戊○○至被害人住處，參與取款四十五萬元等情，亦有
    被害人丙○○夫婦之子乙○○於原審審理時供陳情節可按，「（被告是否有出面
    ？）：：：被告和二個小孩及一中年男子計程車司機一起去，戊○○到其家收錢
    ，大概四十萬元（實際為四十五萬元，見原審卷第十八頁、第十九頁）。」被告
    雖稱：當時是其先生戊○○在裡面與丙○○夫商談，其在外面等語，惟據乙○○
    供證「被告一開始就在裡面跟伊父親談事情，偶而出去一下等語。」被害人丁○
    亦指稱：被告有在場在伊家裡坐，有當場看到伊拿錢給戊○○等情，則被告本次
    應確有參與至被害人處取款，難認被告無共同詐欺取款之犯行。矧被害人丁○並
    指稱被告有在場看到上情，被告雖否認知情，辯稱：其因小孩在吵，就帶小孩出
    去外面玩等情，亦屬事後畏罪卸責之詞，並無可取。至被告之夫戊○○於偵審中
    供稱款項係其一人所經手，核係迴護被告之詞，被告所辯不足採信，犯行堪以認
    定。
三、核被告前往被害人住處詐取十萬元，其後並與其夫共同前往被害人住處詐取四十
    五萬元款項之所為，係犯刑法第三百三十九條第一項之詐欺取財罪。被告與戊○○間有犯意之聯絡，及行為之分擔，為共同正犯。又被告先後二次行為犯意概括
    ，時間緊接，觸犯構成要件相同之罪名，為連續犯，應依刑法第五十六條之規定
    論以一罪。其同時同地詐騙丙○○及丁○夫妻二人，侵害數法益，為想像競合犯
    ，應從一重之詐欺取財罪處斷。原審以被告罪證明確，因予論罪科刑，固非無見
    ，惟查被告僅參與詐取五十五萬元，已如上述，公訴人認被告參與戊○○全部詐
    欺之多次犯行，容有未洽（理由如後所述），其餘被告未參與詐財取款部分，因
    公訴人認與上開有罪部分，有連續犯裁判上一罪之關係，依審判不可分之原則，
    固無庸另為無罪之諭知。但原判決一併予以論科即有未合。被告上訴否認犯罪指
    摘原判決不當，雖不足採，惟原判決既有可議，自應由本院將原判決撤銷改判。
    爰併審酌被告犯罪之動機、手段，其雖僅詐取五十五萬元，但嚴重危害司法信譽
    ，且仍未與被害人達成和解，賠償被害人所受損失等一切情狀，量處如主文所示
    之刑。
四、公訴意旨另以：甲○○係戊○○之妻，戊○○於八十五年間，透過不知情之其子
    劉連榮得知乙○○因涉傷害致死案件，經原審判處有期徒刑七年六月，嗣經本院
    維持原判之際，竟基於意圖為自己不法所有之概括犯意，向丙○○、乙○○父子
    詐稱：上開案件要花錢向法官、書記官疏通後才有辦法解決，乙○○無法處理，
    並要請乙○○之父丙○○出面才行等語，致乙○○誤信為真，而請其父丙○○與
    陳建州於數日後，至台中市○○路三四二巷二四號十五樓戊○○住處與戊○○洽
    談，戊○○即向丙○○誑稱：伊在法院很有份量，乙○○所涉案件需花錢給法官
    ，且須請法官吃飯才能判無罪，需要三十萬元給法官，五萬元要請法官吃飯，總
    共要三十五萬元等語，致丙○○陷於錯誤，而於當日洽談後隔二天，即帶現金
    三十五萬元至上開戊○○住處交予戊○○。嗣於本院就乙○○被訴上開案件更審
    第一次開庭時，戊○○到場旁聽，開庭完畢後隔二天，戊○○再度承上開概括犯
    意，打電話至丙○○上開住處向丙○○詐稱：乙○○開庭時講錯一句話，要請法
    官、書記官吃飯才能改筆錄，要花五萬元云云，又騙稱：他為了乙○○的案件台
    北、台中、台南三地坐飛機要交通費三萬元云云，丙○○再度受騙，而於上開更
    審案件第二次開庭時，在本院內交給戊○○共八萬元。於取得款項後，均未交給
    法官或書記官疏通案件而另行花用一空，計向丙○○、丁○夫妻詐騙九十八萬元
    （含交給甲○○十萬元在內）。迨八十七年間，乙○○傷害致死案件，經本院維
    持第一審判決後，戊○○即避不見面，嗣於八十九年六月間最高法院二度發回，
    戊○○於八十九年七月十三日，在雲林縣斗六市○○路一號欣辰簡餐店內再次承
    上開概括犯意，向乙○○、丙○○二人騙稱：伊在法院有熟識之法官，如再交付
    三十萬元去疏通本案之三位法官，保證判決無罪等語，並於便條紙上書寫「判你
    無罪」、「無罪判決」、「花掉的錢完了」、「假如還是原判，三十萬元完全退
    還，不收分文」等字句以取信乙○○、丙○○二人，但其二人已不相信戊○○，
    並配合調查站於同年月十六日、十七日，乙○○兩次與戊○○聯繫，佯為表明只
    能籌到二十萬元，戊○○即要求乙○○先交付二十萬元，俾向本院之法官疏通，
    雙方即約定於八十九年七月十八日下午三時許，在雲林縣斗南火車站交錢，戊○○取得二十萬元後卻將往嘉義之車票退票轉而購買往台中之車票，乙○○始知受
    騙，由調查局人員當場將戊○○逮捕，並當場扣得上開現金二十萬元。因而查獲
    甲○○之共同詐欺上情，因認被告亦有參與戊○○之其餘詐欺犯行云云。惟查：
    （一）戊○○先前詐取三十五萬元，僅係其個人之單獨行為，遍閱卷內證據資料
    ，並無法證明被告亦有參與其事，此由乙○○於原審證稱：被告當時並未出面可
    以證明（第十八頁筆錄）。且戊○○嗣又向丙○○佯稱另須五萬元請吃飯始能改
    筆錄且已花用交通費三萬元，經核亦係戊○○個人之單獨犯行，公訴人認被告均
    有參與上開詐欺行為，即有未合。（二）至被告之先生戊○○嗣於八十九年六月
    間最高法院二度發回本院，又於八十九年七月十三日，在雲林縣斗六市○○路一
    號欣辰簡餐店內再次承上開概括犯意，向乙○○、丙○○二人騙稱：他在本院有
    熟識之法官，如再交付三十萬元去疏通本案之三位法官，保證判決無罪等語，並
    於便條紙上書寫「判你無罪」、「無罪判決」、「花掉的錢完了」、「假如還是
    原判，三十萬元完全退還，不收分文」等字句以取信乙○○、丙○○二人，但其
    二人已不相信戊○○，並配合調查站於同年月十六日、十七日，乙○○兩次與戊○○聯繫，佯為表明只能籌到二十萬元，戊○○即要求乙○○先交付二十萬元，
    俾向本院之法官疏通，雙方即約定於八十九年七月十八日下午三時許，在雲林縣
    斗南火車站交錢，戊○○取得二十萬元後卻將往嘉義之車票退票轉而購買往台中
    之車票，乙○○始知受騙，並有與戊○○之聯絡電話之談話內容錄音譯文、戊○○於八十九年七月十八日書寫上開文字之便條紙二份、戊○○與乙○○分別相約
    在斗六火車站及斗南火車站見面之照片、戊○○購買之斗南往台中及斗南往嘉義
    之車票各一張、現金二十萬元影本在卷足參，並有乙○○提出其所涉上開傷害致
    死案件之最高法院八十六年五月八日八十六年台上字第二六五一號刑事判決、同
    院八十九年六月二十三日八十九年度台上字第三六七九號刑事判決各乙份等證據
    ，此亦經本院調取上開八十九年易字第五六三號刑事案件卷宗核閱屬實（見該卷
    第三十頁至第四十一頁），惟依卷內事證，此均係被告之先生戊○○一人所為，
    亦難認被告有如何參與詐欺之犯行。（三）此外，復查無其他積極證據，自難遽
    認被告有參與公訴人所指之其餘前開犯行，但依公訴意旨認與上開有罪部分係屬
    連續犯，為裁判上之一罪，爰不另為無罪之諭知。
據上論結，應依刑事訴訟法第三百六十九條第一項前段、第三百六十四條、第二百九
十九條第一項前段、刑法第二十八條、第五十五條、第五十六條、第三百三十九條第
一項，罰金罰鍰提高標準條例第一條前段，判決如主文。
本案經檢察官劉榮堂到庭執行職務。
中    華    民    國      九十      年      七      月      二十五      日
                                  臺灣高等法院臺南分院刑事第三庭
                                      審判長法官  黃    崑    宗
                                            法官  楊    省    三
                                            法官  莊    俊    華
右正本證明與原本無異。
不得上訴。
                                      法院書記官  易    慧    玲
中    華    民    國      九十      年      七      月      二十七      日
附錄本判決論罪科刑法條：
刑法第三百三十九條：
意圖為自己或第三人不法之所有，以詐術使人將本人或第三人之物交付者
，處五年以下有期徒刑、拘役或科或併科一千元以下罰金。
以前項方法得財產上不法之利益或使第三人得之者，亦同。
前二項之未遂犯罰之。


司法院資訊處製作；財團法人民間司法改革基金會備份。
